【裁判字號】    95,訴,739
【裁判日期】    950804
【裁判案由】    毒品危害防制條例
【裁判全文】
臺灣彰化地方法院刑事判決               95年度訴字第739號
公  訴  人  臺灣彰化地方法院檢察署檢察官
被      告  甲○○
上列被告因違反毒品危害防制條例案件，經檢察官提起公訴（九
十五年度毒偵字第一三三八號），暨移送併案審理（九十五年度
毒偵字第二四二五號），本院認有刑事訴訟法第二百七十三條之
一第一項之情形，裁定改由受命法官獨任進行簡式審判程序，判
決如下：
    主  文
甲○○連續施用第一級毒品，處有期徒刑捌月；扣案之塑膠袋壹
個及注射針筒貳支，均沒收之。
    事  實
一、甲○○前因施用毒品案件，經依本院九十一年度毒聲字第一
    八八號裁定移送觀察、勒戒後，認有繼續施用毒品之傾向，
    經檢察官聲請，由本院以九十一年度毒聲字第四四二號裁定
    移送戒治處所施予強制戒治一年，自民國（下同）九十一年
    三月十五日起送臺灣臺中女子戒治所施以強制戒治滿三月後
    ，其成效經評定合格，無繼續戒治必要，復經本院裁定停止
    戒治，所餘戒治期間付保護管束，迄九十二年二月十九日期
    滿，未經撤銷其保護管束而視為業已執行期滿，由臺灣彰化
    地方法院檢察署檢察官於九十二年三月十三日以九十二年度
    戒毒偵字第一七一號為不起訴處分確定；又因施用第一級毒
    品案件，經本院於九十四年十二月三十日以九十四年度訴字
    第二一八一號刑事判決判處有期徒刑六月確定（現正執行中
    ）。詎其仍不知悔改，於強制戒治執行完畢釋放後五年內，
    復基於施用第一級毒品海洛因之概括犯意，自九十五年三月
    一日晚上八時許起至九十五年五月九日晚上九時許止，在其
    位於彰化縣員林鎮崙雅里崙雅巷一五弄四三號之住處及彰化
    縣大村鄉○○○路公園內等處，以將第一級毒品海洛因摻水
    置放於注射針筒中，注射於手臂之方式，連續施用第一級毒
    品海洛因多次，平均約一天施用一次。嗣先於九十五年三月
    五日下午二時許，在彰化縣員林鎮○○里○○路○段五０八
    號「京都旅社」前為警查獲，並當場扣得塑膠袋一個及注射
    針筒二支；復於九十五年五月十一日晚上九時五十分許，在
    彰化縣大村鄉○○○路與南勢街口為警查獲，暨其於本院審
    理時自白其餘犯行，而循線查悉上情。
二、案經彰化縣警察局員林分局報請臺灣彰化地方法院檢察署檢
    察官偵查起訴，暨彰化縣警察局員林分局報請臺灣彰化地方
    法院檢察署檢察官移送併案審理，本院認有刑事訴訟法第二
    百七十三條之一第一項之情形，而改依簡式審判程序審理。
    理  由
一、按除被告所犯為死刑、無期徒刑、最輕本刑為三年以上有期
    徒刑之罪或高等法院管轄第一審案件者外，於刑事訴訟法第
    二百七十三條第一項程序進行中，被告先就被訴事實為有罪
    之陳述時，審判長得告知被告簡式審判程序之旨，並聽取當
    事人、代理人、辯護人及輔佐人之意見後，裁定進行簡式審
    判程序；除簡式審判程序及簡易程序案件外，第一審應行合
    議審判，刑事訴訟法第二百七十三條之一第一項、第二百八
    十四條之一分別定有明文。本件被告甲○○所犯係死刑、無
    期徒刑、最輕本刑為三年以上有期徒刑或高等法院管轄第一
    審案件以外之罪，並於本院行準備程序時就被訴事實為有罪
    之陳述，本院合議庭依前揭規定，經評議結果，裁定改由受
    命法官獨任行簡式審判程序，先予敘明。
二、上揭事實，業據被告甲○○迭於警、偵訊中及本院行準備程
    序與審理時均坦承不諱，且其先後於九十五年三月五日及九
    十五年五月十一日為警查獲時所採取之尿液，經送鑑驗結果
    ，確均呈嗎啡陽性反應，此有彰化縣警察局員林分局委託檢
    驗尿液代號與真實姓名對照單二紙、詮昕科技股份有限公司
    九十五年三月十六日及九十五年五月三十日所出具之濫用藥
    物尿液檢驗報告各一紙附卷可稽；此外，復有扣案之塑膠袋
    一個及注射針筒二支可資佐證。再參以施用第一級毒品海洛
    因具有成癮性，被告前又已有施用毒品之犯行，有其前案紀
    錄可憑，且經觀察勒戒、強制戒治後，仍再次施用毒品，並
    屢為警查獲，被告顯有難以戒斷，且已成癮之情事，故雖被
    告於九十五年三月五日及九十五年五月十一日為警查獲前三
    日以外之施用毒品犯行未經採尿鑑驗，然依前開說明，亦應
    認被告之自白確與事實相符，洵堪採信。再查，被告曾前因
    施用毒品案件，經依本院九十一年度毒聲字第一八八號裁定
    移送觀察、勒戒後，認有繼續施用毒品之傾向，經檢察官聲
    請，由本院以九十一年度毒聲字第四四二號裁定移送戒治處
    所施予強制戒治一年，自九十一年三月十五日起送臺灣臺中
    女子戒治所施以強制戒治滿三月後，其成效經評定合格，無
    繼續戒治必要，復經本院裁定停止戒治，所餘戒治期間付保
    護管束，迄九十二年二月十九日期滿，未經撤銷其保護管束
    而視為業已執行期滿，由臺灣彰化地方法院檢察署檢察官於
    九十二年三月十三日以九十二年度戒毒偵字第一七一號為不
    起訴處分確定；又因施用第一級毒品案件，經本院於九十四
    年十二月三十日以九十四年度訴字第二一八一號刑事判決判
    處有期徒刑六月確定（現正執行中）等情，有臺灣高等法院
    被告前案紀錄表及臺灣彰化地方法院檢察署刑案資料查註紀
    錄表各一份在卷足憑，被告顯係於受強制戒治執行完畢釋放
    後，五年內再犯毒品危害防制條例第十條第一項之罪，依同
    條例第二十三條第二項規定，應依法論科。綜上所述，
    本件犯罪事證明確，被告前開犯行洵堪認定。
三、查被告行為後，刑法業於九十四年二月二日經總統以華總一
    義字第○九四○○○一四九○一號令修正公布，並於九十五
    年七月一日施行（下稱新刑法，修正前刑法下稱舊刑法），
    刑法施行法第一條之一亦於九十五年六月十四日經總統以華
    總一義字第○九五○○○八五一八一號令公布施行，參酌最
    高法院九十五年五月二十三日刑事庭第八次會議決議，新刑
    法第二條第一項之規定，係規範行為後法律變更所生新舊法
    律比較適用之準據法，於新刑法施行後，應適用新刑法第二
    條第一項之規定，為「從舊從輕」之比較。而被告行為後，
    新刑法刪除第五十六條連續犯之規定，此項刪除雖非犯罪構
    成要件之變更，但顯已影響行為人刑罰之法律效果，自屬法
    律已有變更，經比較新舊法結果，以被告行為時之舊法較為
    有利於被告，依刑法第二條第一項規定，自應適用行為時之
    法律即修正前刑法第五十六之規定；另依從刑附屬於主刑之
    原則，本案之沒收亦應適用修正前刑法第三十八條之規定，
    均先予敘明。核被告所為，係犯毒品危害防制條例第十條第
    一項之施用第一級毒品罪。被告為施用毒品持有第一級毒品
    ，其持有之低度行為應為施用之高度行為所吸收，不另論罪
    。被告先後多次施用第一級毒品之犯行，時間均緊接，所犯
    又分別係構成要件相同之罪名，顯係各基於概括犯意反覆為
    之，為連續犯，應分別依修正前刑法第五十六條規定，均以
    一罪論，並加重其刑。又查被告係自九十五年三月一日晚上
    八時許起至九十五年五月九日晚上九時許止，連續施用第一
    級毒品海洛因多次，而公訴人僅就被告於九十五年三月一日
    晚上八時許，施用第一級毒品海洛因一次之犯行提起公訴，
    該未經起訴之部分，與檢察官已提起公訴之部分，因被告係
    基於概括犯意而為之，具有連續犯之裁判上一罪關係，其一
    部起訴之效力及於全部，故本院自得併予審究，併此敘明。
    爰審酌被告前曾有施用毒品罪行，經送觀察勒戒、強制戒治
    執行完畢釋放後，猶不知悔改，再施用毒品不輟，不僅戕害
    自身健康，更辜負國家將之視為病人，並施以長時間戒治處
    遇之苦心，惟其對他人權益之侵害仍屬有限，於警、偵訊中
    及本院行準備程序與審理時均已坦承犯行，暨其犯罪動機、
    目的、手段、施用之次數、期間及其智識程度、生活狀況等
    一切情狀，量處如主文所示之刑。扣案之塑膠袋一個及注射
    針筒二支，係被告所有，且為供被告施用毒品犯罪所用之物
    ，業據被告供承在卷，均爰依修正前刑法第三十八條第一項
    第二款之規定，宣告沒收。
據上論斷，應依刑事訴訟法第二百七十三條之一第一項、第二百
九十九條第一項前段，毒品危害防制條例第十條第一項、第二十
三條第二項，刑法第二條第一項前段、第十一條前段、修正前刑
法第五十六條、第三十八條第一項第二款，判決如主文。
本案經檢察官田德煙到庭執行職務。
中    華    民    國    95    年    8     月    4     日
                  刑事第一庭          法  官  簡璽容
以上正本證明與原本無異。
如不服本判決，應於判決送達後十日內向本院提出上訴狀 (須附
繕本 )。
中    華    民    國    95    年    8     月    11    日
                                      書記官  王惠嬌
附錄本案論罪科刑法條全文：
毒品危害防制條例第10條
施用第一級毒品者，處 6 月以上 5 年以下有期徒刑。
施用第二級毒品者，處 3 年以下有期徒刑。


司法院資訊處製作；財團法人民間司法改革基金會備份。
